【裁判字號】    92,聲再,252
【裁判日期】    920723
【裁判案由】    聲請再審
【裁判全文】
臺灣高等法院刑事裁定                            九十二年度聲再字第二五二號
    再審聲請人  甲○○
    即受判決人
    選任辯護人  乙○○律師
右列聲請人因聲請再審案件，對於本院九十一年度上易字第二八０八號，中華民國九
十一年十一月二十六日第二審確定判決（臺灣桃園地方法院九十一年度易字第二八三
號，起訴案號：檢察署九十年度偵字第二００九三號），聲請再審，本院裁定如左：
    主  文
再審之聲請駁回。
    理  由
一、聲請意旨略稱：(一)、原判決認定被告有罪之前提事實及犯罪動機錯誤並與實際事
    實不合，八十三年、八十七年、九十一年等三屆龍岡里里長選舉，國民黨對八十
    三年採開放競選，並未提名，八十七年、九十一年為同額競選，被告自己辛勤耕
    耘服務地方並非國民黨提名，係里民認同，原判決事實認定「甲○○有感於中國
    國民黨二次提名伊參選龍岡里里長選舉並當選，為報此情，乃思使同黨但不知情
    之朱立倫得以順利當選縣長，竟利用該黨於九十年十一月三十日晚欲在朱立倫中
    壢競選總部前舉辦晚會之機會，起意提供資金」之事實錯誤（證一：八十三年六
    月七日日聯合報載國民黨提名並無龍岡里，證二與證三：八十七年與九十一年選
    舉公報龍岡里里長候選人甲○○一人）。(二)、原判決認定被告提供三萬三千元賄
    選之事實不合情理並與事實不合。被告為煤氣行負責人就讀清雲技術學院工管系
    夜間部（證四：校友卡與成績單），經濟並不充裕，八十九年為朋友支票背書負
    債（證五與證六：四張支票被告在後面背書），被告於八十九年向臺灣中小企銀
    中壢分行借款六十萬元，九十年借款三十萬元（證七與證八：銀行借據），經濟
    狀況不佳，負債甚多，無起意提供資金三萬三千元賄選之合理性。(三)、被告於警
    訊、偵查、審判供承提供資金三萬三千元予陳明鏡、陳運禎，俾交付有投票權人
    每人二百元之關鍵事實核屬不實在，新證據足以證明與實際不符，有被告之配偶
    吳淑情在九十二年四月十五日與陳明鏡、陳運禎談話錄音可查（證九與證十：錄
    音帶與譯文）。(四)、九十年十一月三十日造勢晚會係政黨舉辦聯合造勢晚會與賄
    選無必然關係，並與朱立倫縣長候選人競選總部無必然關係（證十一與證十二：
    國民黨桃園縣黨部證明書與中國時報桃園新聞），在中壢元化路廣場並非在朱立
    倫競選總部，原判決將立法委員、縣長聯合造勢晚會性質對象地點混淆。(五)、原
    判決認定不合經驗論理法則，縱依據被告九十年十二月二日警訊、偵查與審判所
    陳，被告係供述支付參加造勢晚會民眾工時費，沒有囑其投票給縣長候選人朱立
    倫，乃原判決認定「約其投票給黨縣長候選人朱立倫」，係未憑卷證，原判決依
    據秘密證人所陳，係陳運禎問題與被告事證不相適合，目前社會觀念二百元之工
    時費，難指為賄選。陳運禎等之供述不能做為被告不利補強證據，秘密證人所證
    僅供陳運禎之罪證而與被告無關，行為人如有交付黨部動員民眾參加聯合造勢晚
    會之工時費，他人未依原意即時發放造成誤解或有所隱瞞係他人個人錯誤範疇，
    行為人意非賄選即不應逾其意思或認識而一併處罰。茲發現確實新證據，認受有
    罪判之被告應受無罪判決（刑事訴訟法定四百二十條第六款），且發現該確定案
    件認定之犯罪事實與所採用證據顯屬不符之違背法令（釋字第一四六號），爰為
    聲請再審。
二、按刑事訴訟法第四百二十一條所謂就足生影響於判決之重要證據漏未審酌，必該
    漏未審酌之證據確為真實，而足以據以認定受判決人應受無罪或輕於原審所認定
    之罪名始可，至證據之憑信力如何，法院依其調查之結果，依自由心證之原則而
    為斟酌取捨。所謂漏未審酌乃指第二審判決前已發現而提出之證據，未予審酌而
    言，苟被捨棄之證據，已於理由內敘明其捨棄之理由者，即非漏未審酌。又所謂
    重要證據，必須該證據已足認定受判決人應受無罪、或免訴、或輕於原審所認定
    之罪名方可，如不足以推翻原審所認定罪刑之證據，即非足生影響於原判決之重
    要證據。次按因發見確實之新證據，足認受有罪判決之人應受無罪之判決者得聲
    請再審，固為刑事訴訟法第四百二十條第一項第六款所明定。而所謂「發見新證
    據」，係指該證據當時已經存在，為法院及當事人所不及知，不及調查斟酌，至
    其後始行發見者；所謂「確實之新證據」，係指其證據之本身在客觀上可認為真
    實，勿須經過調查，即足以動搖原判決，使受刑人得受有利之裁判者而言，若在
    客觀上就其之真實性為如何，尚欠明瞭，非經相當之調查，不能辨其真偽，即與
    確實新證據之「確實」含義不符，自難據為聲請再審之理由，且該證據必須顯然
    可認為足以動搖原有罪確定判決，而為受判決人無罪、免訴、免刑或輕於原判決
    所認罪名之判決者為限。因此受理聲請再審之最後事實審法院，應就聲請再審理
    由之所謂「新證據」，是否具備事實審判決前已經存在，為法院、當事人所不知
    ，事後方行發見之「嶄新性」，及顯然可認足以動搖原有罪確定判決，應為無罪
    、免訴、免刑或輕於原判決罪名之「顯然性」二要件，加以審查，為判斷應否准
    予開始再審之準據（最高法院七十年台抗字第一六一號裁定及同院八十五年台抗
    字第三０八號裁定綜合參照）。
三、經查本院九十一年度上易字第二八０八號刑事判決就聲請人甲○○違反公職人員
    選舉罷免法部分，業經詳敘理由為：【一、訊據被告甲○○坦承有交付三萬三千
    元予被告陳明鏡，請他交給陳運禎等人，請他們找人；被告陳明鏡坦承將三萬三
    千元交付陳德財，並囑其將二萬二千元交付被告陳運禎；被告陳德財坦承將二萬
    二千元交給被告陳運禎；被告陳運禎坦承在遊覽車上以車用擴音器，向車上里民
    為右述廣播，並交付予證人Ａ１及其他六十二名里民各二百元現金等情，惟均矢
    口否認有何賄選之犯行。被告甲○○辯稱：該款項是造勢晚會之工資，並沒有指
    定他們投給特定人云云；被告陳明鏡及陳德財均辯稱：該款項是走路工時費，造
    勢晚會須三、四小時，天氣冷找不到人參加，所以每人二百元當作工資云云。被
    告陳運禎辯稱：錢是國民黨造勢晚會的走路工時費，並沒有叫他們投票給特定人
    ，只是鼓勵他們多多投票，扣案之文宣不是在造勢現場及車上發的云云。經查：
    (一)據秘密證人Ａ１警訊證稱：被告陳運禎於九十年十一月三十日十八時三十分許
    ，在國澧交通有限公司之ＴＴ─三四三號遊覽車上，發放候選人朱立倫之帽子與
    天慈聖德慈善基金會之名片一張，並以擴音器向車內乘客廣播，持該名片於九十
    年十二月一日投票當天，可至仁祥里辦公處向被告陳運禎換現金二百元（參九十
    年度偵字第二○○九三號卷第六頁）；於原審證稱：有很多人去領，那時候，伊
    看到陳運禎服務處的抽屜有很多百元鈔票，... （遊覽車內）大部分是老人家，
    ... 都是同一選區的鄰居等語（參原審卷第一一六頁筆錄）；及被告陳運禎於警
    訊、偵查供稱：被告甲○○要伊找人數二輛遊覽車的里民到朱立倫競選總部幫朱
    立倫造勢助選，伊依甲○○指示發給有去參加九十年十一月三十日朱立倫競選總
    部造勢活動之里民每人二百元，先在二輛遊覽車上發天慈聖德慈善基金會之名片
    ，再請里民於十二月一日拿名片到伊服務處換領現金，計共發出了六十三張，領
    走了一萬二千六百元，扣得之現金五千二百元（一百元共五十二張）及名片是要
    發給里民的等語（參前揭第二○○九三號偵卷第三頁背面、第四頁、第三九頁）
    ；於原審供稱：在車上有把總部拿回來的朱立倫的帽子、旗子、海報等文宣拿上
    車發，並作右述之陳述。當時係以名片來決定是否要發二百元（參原審卷第卅一
    頁筆錄）；當時大約有六十幾個等語（參原審卷第一三四頁筆錄），足認係被告
    陳運禎召集二部遊覽車量之里民，於前開時、地，前往參加朱立倫競選晚會，並
    在車內發放朱立倫之帽子、旗子、海報等文宣，並以擴音器廣播得於投票後，至
    其服務處領取二百元，以及事後確已交付二百元之賄賂予里民共六十三人等事實
    ，堪以認定。(二)被告陳運禎在上開遊覽車上廣播時，同時交付朱立倫之競選文
    宣，業據被告陳運禎供承在案；秘密證人Ａ１為有投票權之人，業據原審查證屬
    實；又除證人Ａ１以外，前往參加晚會並領取二百元賄賂之人，係證人Ａ１之鄰
    告陳運禎所供與秘密證人Ａ１之證述情節相符，足認其已有約使在遊覽車上之乘
    客投票給朱立倫之表示，且在被告陳運禎位於中壢市○○街一四三之五號之服務
    處，復扣得如附表所示之候選人朱立倫之文宣與面額一百元之現金五十二張等物
    足資佐證，從而，被告陳運禎於車上發放縣長候選人朱立倫之文宣，並在服務處
    發放二百元予有投票權人之秘密證人Ａ１及不詳姓名六十二人，暗示投票予朱立
    倫等事實，足堪認定，是被告陳運禎交付賄賂予有投票權之人，亦堪認定。被告
    陳運禎於本院所辯：（造勢晚會所邀請的人）沒有限定，也不限於里民，還有小
    孩，大約有十幾二十個孩子；給二百元，只是鼓勵選民多多投票，無約使其投給
    特定之人云云；於原審所辯：交付二百元之對象，不論年齡，不論居住處所云云
    ，其復供稱：交付二百元是鼓勵選民多多投票等語，然倘無投票權，如何多多投
    票？是其所辯，顯屬卸責之詞，不足採信。(三)又據被告陳運禎於警訊、偵查供稱
    ：是龍岡里里長甲○○請伊幫忙朱立倫競選造勢助選，並由華勛里里長陳德財轉
    交給伊現金二萬二千元整，做為選民之走路工費用等語（參前揭第二○○九三號
    偵卷第三頁背面、第四頁、第三九頁）；被告陳德財交錢給伊時，特別說是要清
    償債務，但伊與被告陳德財間並無債務關係等語（參前揭第二○○九三號偵卷第
    三九頁背面）；於原審供稱：被告甲○○叫伊至總部所拿朱立倫的文宣，並說要
    拿二萬二千元給伊，作為發給選民的走路工，後來在二十七日，被告陳德財將錢
    拿至伊住處，並稱該錢是欠伊的等語（參原審卷第卅頁筆錄）；於本院時稱：（
    問甲○○是否打電話給你叫你到朱立倫的總部碰面？）有，但伊去時並沒有看到
    甲○○，錢是陳德財交給伊的，是甲○○打電話叫伊去拿文宣的，（問陳德財是
    何時把錢交給你的？）十一月三十日下午四點左右，他拿到伊家給伊等語（參本
    院九十一年十一月四日訊問筆錄）。及被告陳德財警訊、偵查供稱：錢是陳明鏡
    在里辦公室親手交給伊，再轉交二萬二千元給被告陳運禎；交錢當時告知被告陳
    運禎是為清償以前之債務，但伊與之並無債務關係，被告陳明鏡交付該筆款項時
    ，有說是要發放走路工的錢等語（參九十年度偵字第二○八二二號偵卷第四頁背
    面、第二二頁至第二三頁）；於原審供稱：伊在九十年十一月二十七日有交二萬
    二千元給陳運禎，伊交給他時，有告訴他這是國民黨造勢晚會的工時費，陳明鏡
    交給伊三萬三千元，二萬二千元，是要他去找民眾，作為造勢晚會的工時費（參
    原審卷第卅三頁筆錄）；被告陳明鏡於警訊、偵查及原審供稱：被告甲○○於九
    十年十一月二十七日下午十四時許至伊住處，將三萬三千元走路工費用交付予伊
    ，邱某並告知請伊幫忙將該筆錢轉交被告陳德財及陳運禎等人，作為發放每人二
    百元走路工費用，車由中國國民黨部派遣，於同日下午十五時通知被告陳德財前
    來拿錢等語（參九十年度偵字第二○九六一號偵卷第四頁背面、原審卷第卅四頁
    訊問筆錄）；被告甲○○於警、偵查供稱：伊有拿三萬三千元給被告陳明鏡，作
    為民眾走路工，每人二百元等語（參九十年度偵字第二○九六○號卷第五頁），
    原審供稱：確有電話通知被告陳運禎至朱立倫競選總部拿文宣（參原審卷第卅七
    頁筆錄）各等情，其等所供述情節互核相符，是被告甲○○提供三萬三千元之資
    金，作為交付該選區之選民之費用，並交由被告陳明鏡轉交予被告陳德財，被告
    陳德財再將其中二萬二千元交付被告陳運禎，作為支付選民之費用等情，亦堪認
    定。(四)被告甲○○等人所辯走路工乙節，倘其等所給付者係參加活動之工時費，
    按諸社會常情，應在活動完當場清點後即行給付，以免糾紛，豈會隔日另行憑名
    片領取？又既為供發放每人二百元之用，而造勢晚會日期應係多日前即已確定，
    豈會至該日下午四點多仍未換妥百元鈔券，以供造勢晚會活動完畢當場發放之用
    ？且該款項確係由被告甲○○所提供，被告陳運禎於遊覽車上竟宣稱係其個人出
    資，顯有隱匿實情，是其等辯係走路工乙節，無非係事後卸責之詞，委無可採。
    (五)綜上被告等人供述，復觀諸附表所示扣案之物，足資佐證，被告所辯，否認
    犯罪，顯係卸責之詞，難謂可採。是本件事證明確，被告等人之犯行堪以認定。
    二、核被告四人所為，均係犯公職人員選舉罷免法第九十條之一第一項之對於有
    投票權之人，交付賄賂，而約其為投票權一定之行使罪。公訴意旨誤載為同條第
    二項，尚有未洽，應予更正，附此敘明。被告陳運禎接續交付賄賂與有投票權人
    六十三人，係基於一個賄選目的所為之接續動作，為實質上一罪。被告四人間有
    犯意之聯絡，行為之分擔，均應論以共同正犯。被告陳運禎、陳德財二人於偵查
    中自白，合於公職人員選舉罷免法第九十條之一第五項自白減輕之要件，應依法
    減輕其刑。三、原審適用公職人員選舉罷免法第九十條之一第一項、第三項、第
    五項、第九十八條第三項，刑法第十一條、第二十八條、第四十一條第一項前段
    、第三十七條第二項、第三十八條第一項第二款，罰金罰鍰提高標準條例第二條
    ，分別審酌被告四人為使其等之同黨黨員能順利當選，而為上開犯行，因此破壞
    應以公正清廉行之之選舉文化，敗壞選風，對地方民主產生嚴重之危害，惟被告
    犯後尚能坦承部分犯行等一切情狀，分別量處被告陳運禎、陳德財有期徒刑六月
    ，褫奪公權二年，並諭知易科罰金之折算標準；被告陳明鏡有期徒刑十月，被告
    甲○○有期徒刑一年，各褫奪公權二年，並就扣案之附表所示編號一之現金一百
    元鈔五十二張，係被告等人預備供犯本罪所用之物，編號二係用以交付之賄賂，
    以及未扣案之現金二萬七千六百元，其中一萬二千四百元已交付予不詳姓名之有
    投票權人，無證據證明不存在，其餘一萬五千二百元預備交付之賄賂，應依公職
    人員選舉罷免法第九十條之一第三項宣告沒收，附表所示編號八之物係供犯本罪
    所用之物，且均為被告陳運禎所有，應依刑法第三十八條第一項第二款宣告沒收
    ，經核其認事用法，洵無不當，量刑亦屬妥適。被告上訴仍執陳詞，否認犯罪，
    指摘原判決不當，並無理由，其上訴應予駁回。四、末查被告陳運禎、陳德財、
    陳明鏡前未曾受有期徒刑以上刑之宣告，有本院被告全國前案紀錄表在卷可稽，
    其等一時失慮，受他人之影響而罹刑章，經此教訓，嗣後應知戒慎，信無再犯之
    虞，本院認其等所受刑之宣告，以暫不執行為適當，爰均諭知緩刑三年，以啟自
    新。至被告甲○○圖為個人政治利益而起賄選之念，敗壞選風，不宜緩刑，附此
    敘明】。
四、次查，本件再審聲請人雖依據刑事訴訟法第四百二十條第一項第六款規定聲請再
    審，惟查：
(一)、原判決事實欄所載：「一、陳運禎、甲○○、陳明鏡及陳德財四人，均為中國國
    民黨黨員，分屬桃園縣中壢市仁祥里、龍岡里、仁福里及華勛里之里長。於中華
    民國九十年第五屆立法委員選舉暨九十年縣市長選舉期間，中國國民黨黨員朱立
    倫登記桃園縣選區縣長第一號候選人。而甲○○有感於中國國民黨二次提名伊參
    選龍岡里里長選舉並當選，為報此情，乃思使同黨但不知情之朱立倫得以順利當
    選縣長，竟利用該黨於九十年十一月三十日晚欲在朱立倫中壢競選總部前舉辦晚
    會之機會，起意提供資金予基於犯意聯絡之陳運禎、陳明鏡、陳德財等三人，分
    別交付賄賂予該選區內有投票權之人每人二百元，而約其投給該黨之候選人朱立
    倫」等情，係依據被告於警訊所陳述之：「（你為何要自掏腰包幫中國國民黨桃
    園縣黨部造勢晚會？有否受他人指示？）因為我是中國國民黨提名兩任之里長，
    基於感激心理所以自掏腰包幫中國國民黨桃園縣黨部造勢。沒人指示或協助我」
    等語，此業據調取本院九十一年度上易字第二八０八號卷宗，並影印該部分筆錄
    在卷，而是日之警訊筆錄，係在被告之選任辯護人在場下所製作，本院前開判決
    事實欄所引證據並無錯誤。則聲請意旨所略稱：【原判決認定被告有罪之前提事
    實及犯罪動機錯誤並與實際事實不合，八十三年、八十七年、九十一年等三屆龍
    岡里里長選舉，國民黨對八十三年採開放競選，並未提名，八十七年、九十一年
    為同額競選，被告自己辛勤耕耘服務地方並非國民黨提名，係里民認同，原判決
    事實認定「甲○○有感於中國國民黨二次提名伊參選龍岡里里長選舉並當選，為
    報此情，乃思使同黨但不知情之朱立倫得以順利當選縣長，竟利用該黨於九十年
    十一月三十日晚欲在朱立倫中壢競選總部前舉辦晚會之機會，起意提供資金」之
    事實錯誤（證一：八十三年六月七日日聯合報載國民黨提名並無龍岡里，證二與
    證三：八十七年與九十一年選舉公報龍岡里里長候選人甲○○一人）】等語，顯
    不足取。且「發見確實之新證據，須足認受有罪判決之人應受無罪、免訴、免刑
    或輕於原判決所認罪名之判決，始得聲請再審，如該證據僅足認為原判決所認定
    之犯罪原因有誤，而非應受上述之判決者，仍不足為再審之原因（二十七年度抗
    字第一七二號判例）」，縱被告所提之前開證一與證二之聯合報與選舉公報龍岡
    里里長候選人僅有甲○○一人，但仍載明其為中國國民黨，足見仍屬國民黨提名
    ，且若報載國民黨提名並無龍岡里屬實，依據前述二十七年度抗字第一七二號判
    例意旨，仍不足為再審之原因。
(二)、「判決以後成立之文書，其內容係根據另一證據作成，而該另一證據係成立於事
    實審法院判決之前者，應認為有新證據之存在。如出生證明係根據判決前早已存
    在之醫院病歷表所作成；存款證明係根據判決前已存在之存款帳簿所作成而言。
    至若人證，係以證人之證言為證據資料，故以證人為證據方法，以其陳述為證明
    之作用者，除非其於另一訴訟中已為證言之陳述，否則，不能以其事後所製作記
    載見聞事實之文書，謂其係根據該人證成立於事實審法院判決之前，而認該「文
    書」為新證據（七十五年度台上字第七一五一號判例）」。又「刑事訴訟法第四
    百十三條第一項第六款所謂確實之新證據，固非以絕對不須經過調查程序為條件
    ，但必須可認為確實足以動搖原確定判決而為受判決人有利之判決者為限，倘受
    判決人因對有利之主張為原確定判決所不採，事後任意由人出一證明書，證明受
    判決人前次所為有利之主張，係屬實在，憑以聲請再審，此項證據既非判決後所
    發見，又非不須調查之確定新證據，顯然不足以使原確定判決發生動搖，即難據
    以開始再審（四十九年度台抗字第七二號判例）」。被告於警訊、偵查、審判中
    均坦承提供三萬三千元，所陳又與共同被告陳運禎等人所述相符，此業據調取本
    院九十一年度上易字第二八０八號卷宗核閱明確，則原判決所認定之事實並無錯
    誤，被告聲請意旨以：「原判決認定被告提供三萬三千元賄選之事實不合情理並
    與事實不合。被告為煤氣行負責人就讀清雲技術學院工管系夜間部（證四：校友
    卡與成績單），經濟並不充裕，八十九年為朋友支票背書負債（證五與證六：四
    張支票被告在後面背書），被告於八十九年向臺灣中小企銀中壢分行借款六十萬
    元，九十年借款三十萬元（證七與證八：銀行借據），經濟狀況不佳，負債甚多
    ，無起意提供資金三萬三千元賄選之合理性」等語。所提出之證四至證八，均與
    本案無涉（校友卡與成績單）或於與其經濟無關（支票背書係擔保），至於銀行
    借據僅得證明其向銀行借錢，然依據現實社會經濟狀況，向銀行貸款者為生活之
    常態與其有無能力支付三萬三千元並無必然之關係，是依據前開判例意旨所示，
    均非新證據且不足為再審之理由。
(三)、被告聲請意旨雖以：「被告於警訊、偵查、審判供承提供資金三萬三千元予陳明
    鏡、陳運禎，俾交付有投票權人每人二百元之關鍵事實核屬不實在，新證據足以
    證明於實際不符，有被告之配偶吳淑情在九十二年四月十五日與陳明鏡、陳運禎
    談話錄音可查（證九與證十：錄音帶與譯文）」等語，主張其所坦承之提供三萬
    三千元為不實在，然查，「刑事訴訟法第四百十三條第一項第六款所謂確實之新
    證據，固非以絕對不須經過調查程序為條件，然必須可認為確實足以動搖原確定
    判決，而為受判決人有利之判決者為限，若僅係他人於事後追述當時所見情形之
    空洞言詞，而顯然不足以推翻原確定判決所憑之證據者，即非該款所謂確實之新
    證據（三三年度抗字第七０號判例）」，被告以事後之共同被告追述之詞作成錄
    音，因其等與被告有共犯之利害關係，原即不足取，且此項錄音及譯文與前開判
    例意旨所示不符，仍不得據為所稱之新證據再審理由。
(四)、被告聲請意旨雖另以：「九十年十一月三十日造勢晚會係政黨舉辦聯合造勢晚會
    與賄選無必然關係，並與朱立倫縣長候選人競選總部無必然關係（證十一與證十
    二：國民黨桃園縣黨部證明書與中國時報桃園新聞），在中壢元化路廣場並分在
    朱立倫競選總部，原判決將立法委員、縣長聯合造勢晚會性質對象地點混淆」等
    語，但查被告於警訊業已明確陳明幫朱立倫造勢，選舉期間幾乎兩、三天就到朱
    立倫競選總部走一走、看一看等語（卷附調卷之警訊筆錄），是被告係為朱立倫
    造勢甚明，所提之證十一與證十二，與七十五年度台上字第七一五一號判例意旨
    ：【判決以後成立之文書，其內容係根據另一證據作成，而該另一證據係成立於
    事實審法院判決之前者，應認為有新證據  之存在。如出生證明係根據判決前早
    已存在之醫院病歷表所作成；存款證明係根據判決前已存在之存款帳簿所作成而
    言。至若人證，係以證人之證言為證據資料，故以證人為證據方法，以其陳述為
    證明之作用者，除非其於另一訴訟中已為證言之陳述，否則，不能以其事後所製
    作記載見聞事實之文書，謂其係根據該人證成立於事實審法院判決之前，而認該
    「文書」為新證據】，及四十九年度台抗字第七二號判例意旨：「刑事訴訟法第
    四百十三條第一項第六款所謂確實之新證據，固非以絕對不須經過調查程序為條
    件，但必須可認為確實足以動搖原確定判決而為受判決人有利之判決者為限，倘
    受判決人因對有利之主張為原確定判決所不採，事後任意由人出一證明書，證明
    受判決人前次所為有利之主張，係屬實在，憑以聲請再審，此項證據既非判決後
    所發見，又非不須調查之確定新證據，顯然不足以使原確定判決發生動搖，即難
    據以開始再審」均不合，不足為被告有利事證亦非新證據，並非合法再審理由。
(五)、按「刑事訴訟法第四百十三條第一項第六款所謂確實之新證據，固非以絕對不須
    經過調查程序為條件，但必須可認為確實足以動搖原確定判決而為受判決人有利
    之判決者為限，倘受判決人因對有利之主張為原審所不採，事後提出證明，以圖
    證實在原審前所為有利之主張為真實，據以聲請再審，該項證據既非判決後所發
    見，顯難憑以聲請再審（五十年度台抗字第一０四號判例）」。被告聲請意旨所
    稱之：【原判決認定不合經驗倫理法則，縱依據被告九十年十二月二日警訊、偵
    查與審判所陳，被告係供述支付參加造勢晚會民眾工時費，沒有囑其投票給縣長
    候選人朱立倫，乃原判決認定「約其投票給黨縣長候選人朱立倫」，係未憑卷證
    ，原判決依據秘密證人所陳，係陳運禎問題與被告事證不相適合，目前社會觀念
    二百元之工時費，難指為賄選。陳運禎等之供述不能做為被告不利補強證據，秘
    密證人所證僅供陳運禎之罪證而與被告無關，行為人如有交付黨部動員民眾參加
    聯合造勢晚會之工時費，他人未依原意即時發放造成誤解或有所隱瞞係他人個人
    錯誤範疇，行為人意非賄選即不應逾其意思或認識而一併處罰】等語。其爭執之
    各情，本院原確定判決業已詳細敘明不採之理由，即非再審之合法事由。聲請人
    所陳再審理由，均為聲請人對事實之爭辯，進而主張對自己有利之判斷，惟既經
    原確定判決棄置不採，逕為被告論罪科刑，即屬不能為被告有利之認定，是故為
    不採，而非漏未審酌。
五、查有罪之判決確定後，為受判決人之利益聲請再審，必其聲請之理由合於刑事訴
    訟法第四百二十條第一項所定情形之一及第四百二十一條有足以影響於判決之重
    要證據漏未審酌者，始准許之。本件聲請人所舉聲請再審之理由，核與上引法條
    所定無一相符，應認為無再審理由，爰依同法第四百三十四條第一項，裁定如主
    文。
中      華      民      國    九十二    年      七      月    二十三    日
                              臺灣高等法院刑事第七庭
                                  審判長法  官 吳 啟 民
                                        法  官 林 瑞 斌
                                        法  官 施 俊 堯
右正本證明與原本無異。
如不服本裁定，應於收受送達後五日內向本院提出抗告狀。
                                        書記官 陳 彥 蕖
中      華      民      國    九十二    年      七      月    二十三    日


司法院資訊處製作；財團法人民間司法改革基金會備份。
